【裁判字號】    98,交訴,108
【裁判日期】    981231
【裁判案由】    業務過失致死
【裁判全文】
臺灣臺北地方法院刑事判決             98年度交訴字第108號
公  訴  人  臺灣臺北地方法院檢察署檢察官
被      告  甲○○
上列被告因業務過失致死案件，經檢察官提起公訴（98年度偵字
第18268號），由本院合議庭裁定改依簡式審判程序審理，茲判
決如下：
    主    文
甲○○從事業務之人，因業務上之過失致人於死，處有期徒刑壹
年拾月。
    事    實
一、甲○○明知其未領有駕駛執照，不得駕車，仍受僱於亦明知
    其未領有駕駛執照之鑫焱企業社即游志揚擔任司機負責送貨
    ，為從事駕駛業務之人。於民國九十八年七月二十七日上午
    十時五十五分許，駕駛鑫炎企業社所有，車牌號碼七Ｋ－八
    七七五號自用小貨車，行經臺北縣新店市○○路往中正路方
    向內側車道直行至中央路九三號之新店高中大門前之行人穿
    越道時，應注意行車速度，依速限標誌或標線之規定，無速
    限標誌或標線者，行車時速不得超過五十公里，並應注意車
    前狀況，隨時採取必要之安全措施，且行近行人穿越道前，
    應減速慢行，遇有行人穿越時，無論有無交通警察指揮或號
    誌指示，均應暫停讓行人先行通過，而依當時係晴天，日間
    ，所行經之柏油道路路面乾燥、無缺陷、無障礙物，視距良
    好，等情況，又無不能注意之情形，竟疏未注意減速慢行，
    且未注意前方已有新店高中學生賴亦恩行走在行人穿越道上
    之車前狀況，應暫停禮讓行人賴亦恩先行，仍貿然以時速八
    十公里至九十公里高速直行通過，致煞避不及，其所駕駛之
    上開自用小貨車撞及賴亦恩，致賴亦恩遭撞擊後全身彈起、
    落下撞及上開自用小貨車前擋風玻璃再落地，經緊急送醫急
    救後，仍因中樞神經休克、頭胸腹鈍創併內出血，而於九十
    八年八月七日下午五時四十二分許，宣告不治死亡。事發後
    ，甲○○於其犯罪未被發覺前，在上開肇事現場向據報前往
    處理之臺北縣政府警察局新店分局警員高則芳自首而接受裁
    判。
二、案經賴亦恩之父乙○○訴由臺北縣政府警察局新店分局報請
    臺灣臺北地方法院檢察署檢察官督同檢驗員相驗後偵查起訴
    。
    理    由
一、訊據被告甲○○對於其於上開時、地無照駕駛上開自用小貨
    車行經上開劃有行人穿越道之上開路段時，疏未注意減速慢
    行，且未注意前方已有新店高中學生被害人賴亦恩行走在行
    人穿越道上之車前狀況，應暫停被害人先行，仍貿然以時速
    八十公里至九十公里高速直行通過，致煞避不及，其所駕駛
    之上開自用小貨車撞及被害人賴亦恩，致被害人因此倒地受
    傷而不治死亡之事實坦承不諱，且有道路交通事故現場圖、
    道路交通事故調查報告表(一)、(二)、現場照片暨肇事後照片、
    臺北縣政府警察局新店分局道路交通事故補充資料表、談話
    紀錄表各一份在卷可稽。據此，足徵被告上開自白屬實可採
    。堪認本件交通事故之發生，係因被告行經上開劃有行人穿
    越道之上開路段時，疏未注意前方車前狀況，且未暫停禮讓
    行走在行人穿越道上之被害人先行，仍貿然以時速八十公里
    至九十公里高速直行通過，致煞避不及，其所駕駛之上開自
    用小貨車撞及被害人賴亦恩所致。再被害人確因本件交通事
    故受傷，經送醫急救後，仍於九十八年八月七日下午五時四
    十二分許，因中樞神經休克、頭胸腹鈍創併內出血，而不治
    死亡，亦有國立臺灣大學醫學院附設醫院診斷證明書、天主
    教耕莘醫院急診護理評估紀錄各一份附卷足憑，並經檢察官
    督同法醫師相驗屬實，並有勘驗筆錄、相驗屍體證明書、驗
    斷書各一份及相驗照片在卷可佐。
二、按行車速度，依速限標誌或標線之規定，無速限標誌或標線
    者，行車時速不得超過五十公里；汽車行駛時，駕駛人應注
    意車前狀況，並隨時採取必要之安全措施；又汽車行近行人
    穿越道前，應減速慢行，遇有行人穿越時，無論有無交通警
    察指揮或號誌指示，均應暫停讓行人先行通過，道路交通安
    全規則第九十三條第一項第一款前段、第九十四條第三項、
    第一百零三條分別定有明文。被告為汽車駕駛人，於上揭時
    、地駕車行近上開路段之行人穿越道前時，自應遵守前揭道
    路交通安全規則之規定，行車時速不得超過五十公里，並應
    注意車前狀況，隨時採取必要之安全措施，且行近行人穿越
    道前時應減速慢行，遇有行人穿越時，應暫停禮讓行人先行
    通過，而本件交通事故發生時，係晴天，日間，所行經之柏
    油路面乾燥、無缺陷、無障礙物，視距良好，有上揩道路交
    通事故調查報告表(一)之記載可稽，被告應無不能注意之情事
    ，竟疏未注意，違反前揭規定，疏未注意減速慢行，且未注
    意前方已有被害人行走在行人穿越道上之車前狀況，未暫停
    禮讓被害人先行，仍貿然以時速八十公里至九十公里高速直
    行通過，致煞避不及，其所駕駛之上開自用小貨車撞及被害
    人肇事，被告行為顯有過失。而被害人在本件交通事故發生
    時，既係行走在行人穿越道上，無端遭被告駕車撞及，對於
    本件交通事故之發生自無任何過失可言。再者，被害人之死
    亡係因本件交通事故所致，被告之過失行為與被害人之死亡
    結果間，具有相當因果關係甚明，被告自應就其過失行為負
    責。從而，本件事證明確，被告業務過失致死犯行，洵堪認
    定，應予依法論處。
三、核被告所為，係犯刑法第二百七十六條第二項之從事業務之
    人，因業務上之過失致人於死罪。被告於上開時、地無駕駛
    執照駕駛上開自用小貨車行經上開路段之行人穿越道時，未
    依規定暫停讓行人優先通行，因而肇事致被害人死亡，依法
    應負刑法第二百七十六條第二項之業務過失致死刑事責任，
    應依道路交通管理處罰條例第八十六條第一項規定，加重其
    刑至二分之一。又被告於犯罪後，未被有偵查權限機關發覺
    為犯罪嫌疑人前，在上開肇事現場向到場處理本件交通事故
    之臺北縣政府警察局新店分局警員高則芳表明其為本件交通
    事故之肇事者而接受裁判，業經被告於本院審理時供述在卷
    ，且有道路交通事故肇事人自首情形紀錄表一份在卷可稽，
    合於自首要件，應依刑法第六十二條前段規定，減輕其刑，
    並應依刑法第七十一條第一項規定，先加重後減輕。爰審酌
    本件交通事故之發生，係肇因於被告之過失所致、被害人對
    於本件交通事故之發生並無過失、在市區道路且行近行人穿
    越道時，見有行人穿越，仍以時速八十公里至九十公里之速
    度高速行駛，罔顧其他用路人之生命、身體安全，駕駛行為
    甚為恐怖、於肇事後，迄今固尚未與被害人家屬達成民事和
    解、所生危害及犯後坦承不諱之態度等一切情狀，量處如主
    文所示之刑。
四、按被告所犯為死刑、無期徒刑、最輕本刑三年以上有期徒刑
    之罪或高等法院管轄第一審案件以外之罪，並經被告於準備
    程序就被訴事實為有罪之陳述，經告知簡式審判程序之旨，
    並聽取被告及檢察官之意見後，經本院合議庭依刑事訴訟法
    第二百七十三條之一規定，裁定由受命法官獨任進行簡式審
    判程序審理，併予敘明。
據上論斷，依刑事訴訟法第二百七十三條之一第一項、第二百九
十九條第一項前段，刑法第二百七十六條第二項、第六十二條前
段，道路交通管理處罰條例第八十六條第一項，刑法施行法第一
條之一，判決如主文。
本案經檢察官沈志成到庭執行職務。
中    華    民    國    98    年    12    月    31    日
                        臺灣臺北地方法院刑事第十五庭
                            法  官  吳麗英
上正本證明與原本無異。
如不服本判決應於收受送達後10日內向本院提出上訴書狀，並應
敘述具體理由；其未敘述上訴理由者，應於上訴期間屆滿後20日
內向本院補提理由書（均須按他造當事人之人數附繕本）「切勿
逕送上級法院」。告訴人或被害人如對於本判決不服者，應具備
理由請求檢察官上訴，其上訴期間之計算係以檢察官收受判決正
本之日期為準。
                            書記官  藍儒鈞
中    華    民    國    98    年    12    月    31    日
附錄本案論罪科刑法條：
刑法第二百七十六條：因過失致人於死者，處二年以下有期徒刑
                    、拘役或二千元以下罰金。
                    從事業務之人，因業務上之過失犯前項之
                    罪者，處五年以下有期徒刑或拘役，得併
                    科三千元以下罰金。

司法院資訊處製作；財團法人民間司法改革基金會備份。
